臺灣士林地方法院民事判決　　　　　　　94年度勞訴字第31號
原　　　告　卯○○
　　　　　　丁○○
　　　　　　寅○○
　　　　　　辛○○
　　　　　　子○○壬○○之繼.
　　　　　　癸○○壬○○之繼.
兼上二人
訴訟代理人　丙○○壬○○之繼.
被　　　告　六合空間經營股份有限公司
　　　　　　　　　　　統一編號.
法定代理人　甲○○○
　　　　　　己○○
　　　　　　乙○○
　　　　　　戊○○
訴訟代理人　丑○○
訴訟代理人　庚○○律師
複代理人　　林峻義律師
上列當事人間給付資遣費事件，本院於民國96年3 月6 日言詞辯
論終結，判決如下：
    主  文
被告應給付原告卯○○新臺幣貳拾萬零壹佰元，給付原告丁○○
新臺幣壹拾玖萬貳仟佰陸拾元，給付原告寅○○新臺幣壹拾肆
萬捌仟壹佰零肆元，給付原告辛○○新臺幣拾貳萬貳仟壹佰肆
拾元。
原告其餘之訴駁回。
訴訟費用由原告卯○○、寅○○、辛○○各負擔新臺幣壹佰柒拾
伍元；原告丁○○負擔新臺幣陸拾元；原告丙○○、子○○、癸○○負擔新臺幣柒仟捌佰肆拾伍元；其餘訴訟費用新臺幣玖仟零
肆元由被告負擔。
    事  實  及  理  由
一、按董事為股份有限公司之負責人；董事就法人一切事務，對
    外代表法人；董事有數人者，除章程另有規定外，各董事均
    得代表法人。公司法第8 條第1 項、民法第27條第2 項分別
    定有明文。本件被告為股份有限公司，設有董事石滋宜、甲○○○、己○○、李耀庭、乙○○、壬○○、戊○○7 名，
    雖其中石滋宜、李耀庭均已辭任，壬○○已死亡（有公司變
    更登記表、戶籍謄本在卷可稽。本院卷一，第38-27 頁至第
    38-32 頁參照），惟依前開法條規定，其餘董事甲○○○、
    己○○、乙○○、戊○○均得代表被告公司，爰以該4 人為
    被告法定代理人，合先敘明。
二、原告起訴主張：
  (一)被告六合空間經營股份有限公司自民國85年開始，因工程糾
    紛與廠商訴訟不斷，後又被法院查封財產，致公司業務無法
    順利進行，因當時被告尚有未竟之工程，為求繼續進行工程
    ，被告要求原告卯○○、丁○○、寅○○、辛○○離職，以
    另行組成合備工程有限公司（下稱「合備公司」），俾承接
    被告公司未竟工程，當時被告總經理壬○○並代表被告承諾
    給付原告卯○○、丁○○、寅○○、辛○○資遣費。原告卯
    ○○、丁○○、寅○○、辛○○即依被告之要求，於90年2
    月間離職；嗣被告公司訴訟無法善了，經營亦未見起色，已
    於94年4 月間被國稅局認定被告業於94年2 月1 日歇業在案
    ；爰請求被告給付原告卯○○、丁○○、寅○○、辛○○計
    算至90年2 月9 日之資遣費各新臺幣（下同）215,625 元、
    196,167 元、166,600 元、335,800 元（計算式如附表所示
    ）；另原告丙○○、子○○、癸○○之被繼承人壬○○雖為
    總經理兼股東，惟亦投保勞工保險並依勞工退休準備金提撥
    及管理辦法第8 條按月提撥退休準備金，故應亦得請求被告
    給付資遣費，壬○○離職時間係自92年7 月31日止，爰據此
    計算並聲明請求被告給付資遣費736,667 元（計算方式如附
    表所示）。
  (二)並聲明請求判決：被告應給付原告卯○○215,625 元；給付
    原告丁○○196,167 元；給付原告寅○○166,600 元；給付
    原告辛○○335,800 元；給付原告丙○○、子○○、癸○○
    736,667 元。
三、被告則辯稱：原告就其等主張被告曾承諾給付資遣費之事實
    ，應負舉證責任；縱被告應給付資遣費予原告，亦應以勞工
    保險投保薪資為計算依據；原告丙○○、子○○、癸○○之
    被繼承人壬○○生前為被告之董事及總經理，並非勞動基準
    法所稱受雇主僱用之勞工，應無勞動基準法中「勞工退休準
    備金提撥及管理辦法」之適用，故不得請求被告給付資遣費
    。並聲明請求判決：原告之訴駁回。
四、兩造不爭執之事實：
  (一)原告曾向臺北縣政府聲請勞資爭議協調，被告未出席而無法
    協商，此有臺北縣政府函、勞資爭議協議會紀錄附卷可稽（
    本院卷一，第10頁至第17頁參照）。
  (二)被告公司業經臺北縣政府為事實歇業之認定，此有臺北縣政
    府94年8 月29日北府勞動字第0940618635號函在卷足憑（本
    院卷一，第18頁至第19頁參照）。
  (三)原告卯○○以被告為投保單位，投保勞工保險之情形：自84
    年5 月18日起投保，90年2 月9 日退保，最後投保薪資為
    34,800元，有勞工保險卡在卷足憑（本院卷一，第38-12 頁
    參照）。
  (四)丁○○以被告為投保單位，投保勞工保險之情形：81年9 月
    5 日投保，83年3 月28日退保，投保薪資21,900元；85年8
    月2 日投保，90年2 月9 日投保，最後投保薪資為42,000元
    ，有勞工保險卡存卷可佐（本院卷一，第38-13 頁參照）。
  (五)寅○○以被告為投保單位，投保勞工保險之情形：自85年11
    月13日投保，88年5 月31日退保；再於88年8 月3 日投保，
    於90年2 月9 日退保，投保薪資為36,300元，有勞工保險卡
    、保險對象投保資料列印在卷足憑（本院卷一，第38-12 頁
    、第87頁參照）。
  (六)原告辛○○以被告為投保單位，投保勞工保險之情形：於82
    年3 月1 日起以薪資21,900元投保，82年10月8 日退保；82
    年12月3 日起以薪資36,300元投保，87年9 月9 日退保；87
    年9 月18日起以薪資36,300元投保，89年2 月21日退保；89
    年4 月24日以薪資36,300元投保，同年7 月1 日變更投保薪
    資為42,000元，90年2 月9 日退保。此有勞工保險被保險人
    投保資料附卷可參（本院卷一，第38-10 頁參照）。
  (七)壬○○為被告之股東、總經理、董事，業於94年6 月24日死
    亡，其繼承人為原告丙○○、子○○、癸○○；惟壬○○亦
    以被告為投保單位，投保勞工保險，其投保情形為：自81年
    4 月20日開始投保，歷經數次投保薪資變更，於87年12月1
    日起以薪資42,000元投保至93年6 月1 日退保。此有勞工保
    險被保險人投保資料、公司變更登記表、戶籍謄本等件附卷
    可參（本院卷一，第38-11 頁、第38-27 頁至第38-31 頁、
    第63頁至第64頁；本院卷二，第33頁分別參照）。
  (八)同意以原告之投保薪資計算資遣費（本院卷二，第49頁至第
    50頁參照）。
  (九)不爭執原告所主張之年資（即中斷者亦併予計算）（本院卷
    二，第49頁參照）。
五、本件經兩造於本院整理並簡化之爭點為：（本院卷二，第34
    頁至第35頁參照）
  (一)原告是否符合勞動基準法規定得請求被告給付資遣費之要件
    ？
  (二)被告是否承諾原告給付資遣費？
  (三)如原告得請求被告給付資遣費，其數額各為若干？
六、原告卯○○、丁○○、寅○○、辛○○部分：
  (一)原告卯○○、丁○○、寅○○、辛○○主張其等依被告之要
    求，於90年2 月9 日離職，另行成立合備公司承接被告業務
    ，被告並承諾給付資遣費等情，業據證人周榮輝於94年12月
    30日到庭證述：其於斡旋被告與訴外人捷立公司之糾紛時，
    自被告當時總經理壬○○處得知被告要求原告卯○○、丁○○、寅○○、辛○○等人離職另行成立合備公司以承接被告
    之工程，並承諾給付原告卯○○、丁○○、寅○○、辛○○
    資遣費等情無訛（本院卷一，第74頁參照），應堪認被告確
    實承諾給付資遣費予原告卯○○、丁○○、寅○○、辛○○
    。
  (二)依兩造不爭執之年資及勞工保險投保薪資，計算資遣費如下
    ：
    1.原告卯○○：年資為5 年9 月，平均薪資為34,800元，資
      遣費為200,100元。
      *計算式：34,800（元）X（5+9/12）（年）= 200,100
    2.原告丁○○：年資為4 年7 月，平均薪資為42,000元，資
      遣費為192,360 元。
      *計算式：42,000（元）X（4+7/12）（年）= 192,360
    3.原告寅○○：年資為4 年1 月，平均薪資為36,300元，資
      遣費為148,104 元。
      *計算式：36,300（元）X（4+1/12）（年）= 148,104
    4.原告辛○○：年資為7 年8 月，平均薪資為42,000元，資
      遣費為322,140 元。
      *計算式：42,000（元）X（7+8/12）（年）= 322,140
    5.綜上所述，原告卯○○請求被告給付資遣費200,100 元、
      原告丁○○請求被告給付資遣費192,360 元、原告寅○○
      請求被告給付資遣費148,104 元、原告辛○○請求被告給
      付資遣費322,140 元，為有理由，應予准許；逾此部分之
      請求，即屬無據，應予駁回。
  (三)原告卯○○、丁○○、寅○○、辛○○得依其等與被告間之
    協議（承諾），請求被告給付資遣費，既如前述，該協議（
    承諾）亦無何違反勞動基準法所定勞動條件最低標準之情形
    ，則原告是否得依勞動基準法規定請求被告給付資遣費之爭
    點，即無庸論述，附此敘明。
七、原告丙○○、子○○、癸○○部分：
  (一)按勞工，謂受雇主僱用從事工作獲致工資者；雇主，謂僱用
    勞工之事業主、事業經營之負責人或代表事業主處理有關勞
    工事務之人，勞動基準法第2 條第1 款、第2 款分別明確定
    義之。原告丙○○、子○○、癸○○之被繼承人壬○○為被
    告之股東、總經理、董事（兩造不爭執之事實(七)參照），依
    前開規定，其身分應為雇主，而非勞動基準法上之勞工，從
    而即不得依勞動基準法之規定，請求被告給付資遣費；另按
    勞工保險條例第8 條第1 項第3 款規定，雇主亦得自願參與
    勞工保險，故原告以壬○○有投保勞工保險為由，主張壬○○具有勞工身分云云，即無足取。
  (二)壬○○既非受僱於被告之勞工，而為有權代表被告之董事及
    總經理，則其自不得代表被告與自己達成給付資遣費之協議
    ；另證人周榮輝雖於94年12月30日到庭證稱「公司答應要給
    資遣費應該還壬○○」等語，惟壬○○既非於90年2 月間自
    被告公司離職另行創立合備公司之員工，被告豈可能於壬○○仍繼續任職於被告公司擔任總經理之際，即承諾同意給付
    壬○○資遣費？證人該部分陳述，即非可採信。原告丙○○
    、子○○、癸○○復無法舉證證明其餘有權代表被告公司之
    人曾承諾給付壬○○資遣費之情，從而其等請求被告給付資
    遣費736,667 元，即無理由，應予駁回。
八、本件事證已臻明確，兩造其餘主張舉證及攻擊防禦方法，於
    判決結果不生影響，無庸一一論述，附此敘明。
九、據上論結，原告丙○○、子○○、癸○○之訴為無理由，其
    餘原告之訴為一部有理由，一部無理由，依民事訴訟法第78
    條、第79條、第87條第1項，判決如主文。
中　　華　　民　　國　　96　　年　　3 　　月　　16　　日
                  民事第二庭  法  官  王怡雯
以上正本證明與原本無異。
如對本判決上訴須於判決送達後20日內向本院提出上訴狀。
中　　華　　民　　國　　96　　年　　3 　　月　　21　　日
                              書記官  陳映羽
